【裁判字號】    95,交聲,449
【裁判日期】    950710
【裁判案由】    交管條例聲異
【裁判全文】
臺灣板橋地方法院交通事件裁定         95年度交聲字第449號
原處分機關  交通部公路總局臺北區監理所
異  議  人
即受處分人  甲○○
上列異議人即受處分人因違反道路交通管理處罰條例案件，不服
交通部公路總局臺北區監理所於民國九十五年三月一日所為之北
監自字第裁四Ｏ－Ｃ00000000號裁決，聲明異議，本院
裁定如下：
    主  文
異議駁回。
    理  由
一、原處分意旨略以：本件異議人即受處分人甲○○所有之車號
    ２Ｇ－２７２６自小客車，於民國九十三年十一月十七日十
    七時五十八分許，行經設有「禁止左轉（附牌：限制１７時
    －１９時）」標誌之臺北縣新莊市○○街口與新莊路口（新
    海橋橋下）時，在禁止左轉時段處所違規左轉，經站立於該
    路口之臺北縣政府警察局新莊分局執勤員警當場指揮該車輛
    停靠路旁，並請車輛駕駛人出示駕、行照；惟該名駕駛拒絕
    出示駕、行照，並竟隨即駕車離去，執勤員警遂記下車號、
    車款、顏色並查詢車籍資料無誤後，依道路交通管理處罰條
    例第七條之二第一項第一款掣單，以北縣警交字第Ｃ000
    00000號違反道路交通管理事件通知單逕行舉發，並於
    九十三年十一月二十日，經臺北縣政府警察局新莊分局以大
    宗掛號函件交中華郵政公司中和積穗郵局（板橋７３支局）
    郵寄，惟該郵局以「收件人拒收」為由退回新莊分局。嗣受
    處分人於九十五年二月三日提出申訴，經原處分機關交通部
    公路總局臺北區監理所函請舉發機關調查結果，仍認受處分
    人有上開在禁止左轉時段處所違規左轉之違規行為，原處分
    機關乃依同條例第四十八條第二款 (裁決書贅載第一項)、
    第六十三條第一項第一款及違反道路交通管理事件統一裁罰
    基準及處理細則規定，裁處罰鍰新臺幣一千八百元，並記違
    規點數一點。
二、異議意旨略以：伊於罰單上所述時間因事故身體受傷，至九
    十五年三月一日仍須前往醫院拿藥，該車輛都沒有開動，亦
    未借予他人使用，亦無人偷開，該車均停放在住處的警衛亭
    旁邊，遑論經過該路段，亦未發生該違規情事，何來紅單令
    人費解，伊懷疑舉發單上對車型、顏色、駕駛人外型之描述
    係事後補填，故對於裁決無法信服，為此聲明異議，請求撤
    銷原處分等語。
三、按汽車駕駛人轉彎時，不依標誌、標線、號誌指示者，處二
    百元以上六百元以下（註：新臺幣六百元以上一千八百元以
    下）罰鍰，道路交通管理處罰條例第四十八條第二款定有明
    文。又汽車駕駛人有第四十八條情形者，除依原條款處罰鍰
    外，並予記違規點數一點，同條例第六十三條第一項第一款
    亦有規定。次按道路交通管理處罰條例第七條之二第一項第
    四款規定，汽車駕駛人有不服指揮稽查而逃逸之情形，因當
    場不能或不宜攔截製單舉發者，得對汽車所有人逕行舉發處
    罰，故交通勤務警察或依法執行交通稽查任務之人員發現汽
    車駕駛人涉有違規情事時，原則上固須當場攔截而製單舉發
    ，此除可立即明確告知汽車駕駛人涉有交通違規情事外，亦
    可讓汽車駕駛人得當場陳述意見，避免交通稽查人員有所誤
    判，而可即時獲得補救。惟考量上開條例第七條之二第一項
    第一款至第五款所列舉之道路違規行為，其發生往往係在瞬
    間，抑或係於交通稽查人員執行勤務時所恰巧目睹之違規情
    事，且如有事實上不能當場攔截或依照比例原則不宜當場攔
    截製單舉發時，為達有效維護交通秩序及保障交通安全之行
    政目的，故特別立法賦予交通稽查人員得於事後逕行製單舉
    發之權限。另因若干交通違規行為必須經由科學儀器始能偵
    測得知（例如超速、酒醉駕車等等），亦常無法當場攔截後
    即製單舉發，或不宜當場攔截製單舉發，故同條項第六款始
    同樣賦予交通稽查人員得於事後逕行製單舉發之權限。職是
    ，如有上開各款所示之情形，而交通稽查人員不能或不宜當
    場攔截製單舉發者，自可於事後逕行舉發，其因而舉發違規
    之程序尚難謂有何違法。又同條例第八十五條規定：本條例
    之處罰，受舉發違反道路交通管理事件之受處罰人，認為受
    舉發之違規行為應歸責他人者，應於舉發違反道路交通管理
    事件通知單應到案日期前，檢附相關證據及應歸責人相關證
    明文件，向處罰機關告知應歸責人，處罰機關應即另行通知
    應歸責人到案依法處理。逾期未依規定辦理者，仍依本條例
    各該違反條款規定處罰。
四、經查：本件異議人所有之車號２Ｇ－２７２６自小客車，於
    民國九十三年十一月十七日十七時五十八分許，行經設有「
    禁止左轉（附牌：限制１７時－１９時）」標誌之臺北縣新
    莊市○○街口與新莊路口（新海橋橋下）時，在禁止左轉時
    段處所違規左轉，經站立於該路口之臺北縣政府警察局新莊
    分局交通分隊執勤員警當場指揮該車輛停靠路旁，並請車輛
    駕駛人出示駕、行照，惟該名駕駛拒絕出示駕、行照，並竟
    隨即駕車離去，執勤員警遂記下車號、車款、顏色並查詢車
    籍資料無誤後，依道路交通管理處罰條例第七條之二第一項
    第一款掣單，以北縣警交字第Ｃ00000000號違反道
    路交通管理事件通知單逕行舉發，並於九十三年十一月二十
    日，經臺北縣政府警察局新莊分局以大宗掛號函件交中華郵
    政公司中和積穗郵局（板橋７３支局）郵寄，惟該郵局以「
    收件人拒收」為由退回新莊分局等情，有北縣警交字第Ｃ0
    0000000號違反道路交通管理事件通知單正本（其上
    載有取締之情形）暨其封套（其上載有麒麟冠景社區管理委
    員會章及收件人拒收章）、北縣警新交字第０９５０００５
    １９８號、第0000000000號臺北縣政府警察局新
    莊分局函、北監自字第０９５１００１７０４號交通不公路
    總局臺北區監理所函各一紙在卷可稽。當時掣單舉發之員警
    新莊分局交通分隊小隊長乙○○於違反道路交通管理事件通
    知單正本上記載：「駕駛人為男性約三十、四十歲左右、福
    特六和３２３墨綠色、２Ｇ－２７２６跟前車（ＢＰ－８８
    ２８號）一起違規下橋左轉（新海橋橋下尖峰時段違規左轉
    ），當場攔下，但駕駛人辯解，不出示駕、行照，經再三告
    知仍不聽從，於製前車紅單時，隨即駛離現場」。證人乙○
    ○復於本院訊問時具結後證稱：當日在在新莊市○○路與大
    觀街口，因為該路段板橋往新莊下新海橋路口，是尖峰時段
    禁止左轉。當時伊發現二部汽車一起由新海橋下違規左轉進
    入新莊路，伊在路口前方同時攔停這二部車，當場攔下之後
    ，２Ｇ－２７２６號是第二部車，伊當場告知他違規事實，
    但違規駕駛人不認同伊告知的違規事實，伊有請違規駕駛人
    出示證件，但他拒絕出示證件，伊請他稍等，伊先到前面第
    一部車，製單告發，就是那時候，該違規駕駛人逕行駛離現
    場。伊當時有立即吹哨制止，但違規駕駛人還是不理會，伊
    就記下車號、廠牌，返對之後，查明公路監理網之車籍檔，
    與伊記的車號、廠牌相符，伊就依規定告發，『駕駛人為男
    性（約）三十、四十歲左右』、『福特六和３２３、墨綠色
    』都是伊當時親眼所見，伊先寫在舉發單的空白處做筆記，
    返回隊上再填單告發。伊在填單告發前，並沒有跟車主聯繫
    過。員警在舉發違規時，也不會打電話和車主聯繫，舉發單
    上所有的註記及記載事項都是在伊製發舉發單時同時填載完
    成，並沒有事後補填的部分等情（見本院九十五年六月十二
    日訊問筆錄）。本件舉發雖未當場拍照存證，然汽車駕駛人
    有禁止左轉時段處所違規左轉，因當場不能或不宜攔截製單
    舉發者，本得對汽車所有人逕行舉發處罰而無須採證照片，
    已如前述；且衡諸該警員係依法執行公務，其與異議人並不
    認識，亦無任何嫌隙可言，此經該警員到庭陳明在卷，該警
    員當不至甘冒涉犯偽證罪之風險，蓄意構陷異議人有此違規
    情節，甚且員警於當場所見之記載，既與本院於九十五年六
    月二日訊問異議人時當庭所見異議人之外貌、異議人當日訊
    問時就自己車輛之描述等節，均相符合，益見其證詞當無誤
    認，堪予採信。從而異議人既未依上開規定告知應歸責人，
    自應認定異議人即為駕駛人，是異議人確有上開之違規事實
    ，已屬灼然，其猶以前詞置辯，自無足取。
五、綜上所述，異議人於前揭時、地駕駛汽車，有轉彎時，不依
    標誌、標線、號誌指示（在禁止左轉時段處所違規左轉）之
    違規行為，堪以認定。從而，原處分機關據以援引上揭規定
    ，就「不依標誌、標線、號誌指示」之違規，裁處罰鍰一千
    八百元，並記違規點數一點，於法無何違誤。本件異議為無
    理由，應予駁回。
據上論斷，應依道路交通案件處理辦法第十九條，裁定如主文。
中    華    民    國    95    年    7     月    10    日
                  交通法庭  法  官  王偉光
                        交通法庭法  官  王偉光
以上正本證明與原本無異
如不服本裁定應於送達後5日內向本院提出抗告狀
                                書記官  陳怡君
中    華    民    國    95    年    7     月    10    日


司法院資訊處製作；財團法人民間司法改革基金會備份。
